臺灣屏東地方法院刑事判決　　　　　　 100年度交訴字第13號
公　訴　人　臺灣屏東地方法院檢察署檢察官
被　　　告　王城
上列被告因公共危險等案件，經檢察官提起公訴（99年度偵字第
5715號），嗣被告於準備程序中就被訴事實為有罪之陳述，經本
院告知簡式審判程序之旨，並聽取被告與公訴人之意見後，合議
庭裁定由受命法官獨任進行簡式審判程序，判決如下：
    主  文
王城犯肇事致人傷害逃逸罪，處有期徒刑陸月，如易科罰金，
以新臺幣壹仟元折算壹日；又犯過失致人重傷罪，處有期徒刑伍
月，如易科罰金，以新臺幣壹仟元折算壹日。應執行有期徒刑拾
月，緩刑肆年，並應按附件所示之高雄市鳳山區調解委員會一百
年民調字第三八一號調解書內容對被害人支付損害賠償。
    事  實
一、王城考領有普通大貨車駕駛執照，於民國99年5 月8 日上
    午6 時50分許，駕駛不知情之王婷湞所有車牌號碼ZJ-7782
    號自用客貨車，沿屏東縣萬丹鄉○○路○ 段由北往南方向行
    駛，行經上開路段46 3號前某處時，本應注意車前狀況，並
    隨時採取必要之安全措施，而當時天氣晴、日間自然光線、
    路面無缺陷、視距良好，並無不能注意之情事，竟疏未注意
    車前狀況，而於變換車道時，不慎自後追撞同向在其右前方
    之鄭先派所騎乘車牌號碼GM8- 330號之重型機車，鄭先派因
    而人車倒地，並受有頭部外傷併兩側挫傷性出血、胸部挫傷
    併左側第2-7 根肋骨骨折、血胸及連枷胸、呼吸衰竭及左側
    鎖骨骨折等傷害，致其完全臥床，生活無法自理，於健康有
    重大難治之重傷害。詎王城於明知其駕駛動力工具肇事致
    人受傷後，竟未對鄭先派採取救護或其他必要措施，且未向
    警察機關報告，即基於肇事逃逸之犯意，逕自駕駛上開自用
    客貨車離開肇事現場，嗣為警循線查獲。
二、案經鄭先派訴由屏東縣政府警察局屏東分局移送臺灣屏東地
    方法院檢察署檢察官偵查起訴。
    理  由
一、本件被告王城所犯係死刑、無期徒刑、最輕本刑為3 年以
    上有期徒刑以外之罪，其於本院準備程序中就前揭被訴事實
    為有罪之陳述，經告知簡式審判程序之旨，並聽取其與公訴
    人之意見後，本院認無不得或不宜改依簡式審判程序進行之
    處，爰依刑事訴訟法第273 條之1 第1 項、第284 條之1，
    裁定依簡式審判程序審理，合先敘明。
二、被告王城對於上揭時、地駕駛上開自用客貨車，因過失發
    生本件道路交通事故，致被害人鄭先派受有前揭嚴重傷害，
    並於本件肇事後駕車逃逸之事實，於警詢、偵查及本院審理
    時均坦承不諱，核與證人即目擊證人張立業及證人即告訴代
    理人鄭程峻於警詢及偵查中證所述之情節大致相符，並有屏
    東縣政府警察局屏東分局五組道路交通事故現場圖、道路交
    通事故調查報告表(一)(二)、車牌號碼ZJ-7782 號車籍查詢基本
    資料、車輛肇事報告表及現場略圖、寶建醫療社團法人寶建
    醫院( 下稱寶建醫院)99 年5 月24日第(099)06367-1號診斷
    證明書各1 紙及現場採證照片21張( 見警字卷第15至17、19
    至33頁) 在卷可稽，足徵被告上開任意性之自白核與事實相
    符，應堪信為真實。
三、按刑法第10條第4 項第6 款所謂其他於身體或健康有重大不
    治或難治之傷害，係指除去同項第1 款至第5 款之傷害，而
    於身體或健康傷害重大，且不能治療或難於治療者而言，且
    其傷害，並不以須達於毀敗程度為必要（最高法院88年度臺
    上字第6555號決判要旨參照）。準此，本件被害人鄭先派既
    因本件車禍受有頭部外傷併兩側挫傷性出血、胸部挫傷併左
    側第2-7 根肋骨骨折、血胸及連枷胸、呼吸衰竭及左側鎖骨
    骨折等傷害，經轉送寶建醫院急救診治後，於99年9 月27日
    出院時意識尚屬清醒，惟身體衰弱，以致臥病在床，以鼻胃
    管進食乙情，有前開寶建醫院診斷證明書及該醫院100 年3
    月1 日(100) 寶建醫字第085 號函( 見本院卷第10頁) 在卷
    可憑；又被害人鄭先派目前入住於屏東縣溫馨護理之家，現
    以插鼻胃管方式灌食，並完全臥床，生活無法自理，須由他
    人全天照護等情，有本院電詢屏東縣溫馨護理之家公務電話
    記錄( 見本院卷第12頁) 可資佐證，是被害人鄭先派所受前
    述傷害，參照上開最高法院判決要旨所示，應認其此部分傷
    害已達刑法第10條第4 項第6 款所定「其他於健康，有重大
    難治之傷害」之重傷害程度。惟公訴意旨漏未斟酌此點，而
    認被告此部份所為係犯刑法第284 條第1 項前段之過失傷害
    罪，尚有未洽，惟其基本事實同一，本院自應予以審理，並
    變更其起訴法條。
四、次按「汽車行駛時，駕駛人應注意車前狀況及兩車併行之間
    隔，並隨時採取必要之安全措施。汽車在同向2 車道以上之
    道路，變換車道時，應讓直行車先行，並注意安全距離。」
    道路交通安全規則第94條第3 項及第95條第1 項第6 款分別
    定有明文。查被告王城考領有普通大貨車駕駛執照，業據
    被告陳明在卷( 見本院卷第26頁背面) ，其對於上揭道路交
    通安全規定，自應知悉甚詳，且衡之案發時地天候晴、日間
    自然光線、路面鋪設柏油、乾燥、無缺陷，且視距良好等情
    形觀之，此有前開道路交通事故調查表(一)附卷可按，足認並
    無不能注意之情況，詎其駕駛其前開自用客貨車，應注意、
    能注意而疏未注意，進而肇致本件交通事故，造成被害人鄭
    先派受有上述嚴重傷害，是被告王城之過失行為與被害人
    鄭先派重傷害結果二者間具有相當因果關係。從而，本案事
    證明確，被告王城上開肇事致人傷害逃逸及過失致人重傷
    之犯行，均堪以認定。
五、核被告王城上開所為，係犯刑法第185 條之4 之肇事致人
    傷害逃逸罪及同法第284 條第1 項後段之過失致人重傷罪。
    被告所犯上開2 罪，犯意各別，行為互殊，應予以分論併罰
    。爰審酌被告駕駛上開自用客貨車，因疏未注意車前狀況而
    與被害人鄭先派所騎乘之重型機車發生交通事故後，明知被
    害人鄭先派業已受傷，本應停留在現場對被害人鄭先派施以
    救護或其他安全措施，竟棄被害人鄭先派於不顧，侵害他人
    身體法益，且於肇事後率爾逃離現場，其所為實屬可議，惟
    念及其於犯罪後於本院審理中尚知坦認犯行、態度尚可，並
    已與被害人鄭先派之家屬即告訴代理人鄭程峻達成和解，有
    被告提出之高雄市鳳山區調解委員會100 年民調字第381 號
    調解書（見本院卷第30頁）附卷可稽，暨衡及其素行、智識
    、生活狀況等一切情狀，分別量處如主文所示之刑，併參酌
    其教育程度為高職畢業、家庭經濟狀況為小康( 見警詢調查
    筆錄欄所載，警卷第3頁)及被害人所受傷勢等情，分別諭知
    如主文所示之易科罰金折算標準，並定其應執行刑；又被告
    上開所定之應執行刑雖已逾有期徒刑6 月，仍應依刑法第41
    條第8 項規定，諭知其易科罰金之折算標準。又被告前無犯
    罪前科，有臺灣高等法院被告前案紀錄1 份在卷可參，且已
    與被害人鄭先派之家屬即告訴代理人鄭程峻達成如前揭調解
    書所示賠償條件，已如前述，足認其具有悔意，其於本件駕
    車肇事後，因一時失慮而罹於刑典，諒經此偵審程序及刑之
    宣告，應無再犯之虞外，茲若其經執行前開宣告之刑而身繫
    囹圄，勢將影響其填補上開損害之能力及時程，是為期被告
    能承擔責任，實現上開賠償損害之承諾，則本院綜合上揭各
    情，認上開宣告之刑應以暫不執行為適當，爰依刑法第74條
    第1 項第1 款之規定，宣告緩刑4 年，並依刑法第74條第2
    項第3 款規定，宣告於前開緩刑期間，被告應按如附件所示
    之調解書內容對被害人支付損害賠償。
據上論斷，應依刑事訴訟法第273 條之1 第1 項、第284 條之1
、第299 條第1 項前段、第300 條，刑法第185 條之4 、第284
條第1 項後段、第41條第1 項前段、第8 項、第51條第5 款、第
74 條 第1 項第1 款、第74條第2 項第3 款，刑法施行法第1 條
之1， 判決如主文。
本案經檢察官鍾佩真到庭執行職務。
中    華    民    國   100    年    3     月    30    日
                  交通法庭    法  官  許瑜容
以上正本證明與原本無異。
如不服本判決應於收受判決後10日內向本院提出上訴書狀，並應
敘述具體理由；其未敘述上訴理由者，應於上訴期間屆滿後20日
內向本院補提理由書（均須按他造當事人之人數附繕本）「切勿
逕送上級法院」。
中    華    民    國   100    年    3     月    30    日
                              書記官  龔惠婷
附件：高雄市鳳山區調解委員會100 年民調字第381 號調解書。
附錄本判決論罪科刑法條全文：
中華民國刑法第185條之4
駕駛動力交通工具肇事，致人死傷而逃逸者，處 6 月以上 5 年
以下有期徒刑。
中華民國刑法第284條
因過失傷害人者，處6 月以下有期徒刑、拘役或5 百元以下罰金
，致重傷者，處1 年以下有期徒刑、拘役或5 百元以下罰金。
從事業務之人，因業務上之過失傷害人者，處 1 年以下有期徒
刑、拘役或 1 千元以下罰金，致重傷者，處 3 年以下有期徒刑
、拘役或2 千元以下罰金。